臺灣彰化地方法院刑事判決　　　　　　　　　　　　　九十三年度訴緝字第二一號
　　公　訴　人　臺灣彰化地方法院檢察署檢察官
　　被　　　告　甲○○
右列被告因違反毒品危害防制條例案件，經檢察官提起公訴（九十二年度毒偵字第二
○三一、二○三二號），本院依簡式審判程序判決如左：
    主  文
甲○○連續施用第一級毒品，處有期徒刑捌月。
    事  實
一、甲○○前因施用毒品案件，先後二次經觀察、勒戒後，均認無繼續施用毒品之傾
    向，由臺灣彰化地方法院檢察署檢察官分別於九十年九月二十七日、九十二年一
    月七日，以九十年度毒偵字第三二六一號、九十一年度毒偵字第二八五九號為不
    起訴處分確定。詎甲○○仍不知禁絕毒品，竟基於施用第一級毒品之概括犯意，
    自九十二年五月間某日起至九十三年五月間某日止（時間約一年），在彰化縣芳
    苑鄉○○村○○路○○段五二二號住處，以將海洛因摻入香菸吸用之方式，約每
    日二次，連續施用第一級毒品海洛因多次。嗣於九十二年六月二日二十一時二十
    五分許，因其係毒品列管人口，經依法至彰化縣警察局二林分局採驗尿液結果呈
    鴉片類陽性反應；又於同年七月九日十八時許（公訴人起訴書誤載為七月七日）
    ，在彰化縣二林鎮○○路○段一一○號為警查獲，並經其同意採集其尿液送驗結
    果，亦呈嗎啡陽性反應，始查悉上情。
二、案經彰化縣警察局二林分局報告臺灣彰化地方法院檢察署檢察官偵查起訴。
    理  由
一、右開事實，業據被告甲○○在本院審理時坦承不諱（見本院九十三年六月十一日
    審判筆錄第二、三頁）；且被告於九十二年六月二日、同年七月九日經其同意親
    採尿液送檢驗結果，確呈鴉片類陽性反應（嗎啡及可待因均呈陽性）、嗎啡陽性
    反應，分別有詮昕科技股份有限公司九十二年六月一日第00000000號濫
    用藥物尿液檢驗報告、彰化縣衛生局九十二年七月二十一日煙檢字第九二一四一
    六號煙毒尿液檢驗成績書各一份可憑，上開尿液檢驗結果，足證被告前開自白確
    與事實相符，可以採信。又被告前因施用毒品案件，先後二次經觀察、勒戒後，
    均認無繼續施用毒品之傾向，由臺灣彰化地方法院檢察署檢察官為不起訴處分確
    定等情，有臺灣高等法院被告全國前案紀錄表、刑案資料查註紀錄表等件附卷可
    佐，是被告經觀察勒戒執行完畢釋放後，五年內再犯本件施用毒品案件，本件事
    證明確，被告犯行洵堪認定。
二、按行為後法律有變更者，適用裁判時之法律；但裁判前之法律有利於行為人者，
    適用最有利於行為人之法律，刑法第二條第一項固定有明文。惟按連續數行為而
    犯同一之罪名者，以一罪論，刑法第五十六條定有明文，則當連續犯罪之際，遇
    法律有變更時，其一部涉及舊法，一部涉及新法者，即應依最後行為時之法律處
    斷（最高法院二十九年上字第三八六六號判例意旨參照），尚無法律變更比較問
    題。查被告於自九十二年五月間某日起至九十三年五月間某日止，連續施用第一
    級毒品海洛因多次，其間毒品危害防制條例業於九十二年七月九日修正公布，並
    自九十三年一月九日起施行，被告最後一次施用第一級毒品之時間，新修正之毒
    品危害防制條例已開始施行，是以本案自無於行為人施用第一級毒品後法律有變
    更，而應比較修正前、後之規定，並擇一較有利於行為人之規定以為適用之問題
    ，故本案被告施用第一級毒品犯行應逕依修正後之毒品危害防制條例論處。核被
    告所為，係犯毒品危害防制條例第十條第一項之施用第一級毒品罪。其施用第一
    級毒品海洛因前後持有海洛因之低度行為，應為施用海洛因之高度行為所吸收，
    不另論罪。被告先後多次施用第一級毒品犯行，時間緊接，方法相同，觸犯構成
    要件相同之罪，顯係基於概括犯意反覆為之，為連續犯，依刑法第五十六條之規
    定，論以一罪並加重其刑。又被告自九十二年七月七日十八時許起至九十三年五
    月間某日止之連續施用第一級毒品犯行，固未據檢察官提起公訴，惟該部分與已
    起訴之施用第一級毒品犯行，有連續犯之裁判上一罪關係，為起訴效力之所及，
    本院自應併予審理。爰審酌被告前因施用毒品觸法，經二次觀察、勒戒仍未戒絕
    ，猶不知悛悔，又再犯本件施用第一級毒品之罪，佐以施用之次數頻繁，顯乏戒
    斷毒品之決心，惟念其犯行係戕害己身，對社會治安危害非鉅，且犯罪後坦承犯
    行等一切情狀，量處如主文所示之刑，以示懲儆。
三、至公訴意旨另以：被告基於施用第一級毒品海洛因之概括犯意，於九十二年一月
    間某日至同年五月間，尚有多次施用第一級毒品之犯行等語。惟按犯罪事實應依
    證據認定之，無證據不得認定犯罪事實。又不能證明被告犯罪者，應諭知無罪之
    判決，刑事訴訟法第一百五十四條第二項、第三百零一條第一條分別定有明文。
    又刑事訴訟法第一百六十一條已於九十一年二月八日修正公布，其第一項規定：
    檢察官就被告犯罪事實，應負舉證責任，並指出證明之方法。因此，檢察官對於
    起訴之犯罪事實，應負提出證據及說服之實質舉證責任。倘其所提出之證據，不
    足為被告有罪之積極證明，或其指出證明之方法，無從說服法院以形成被告有罪
    之心證，基於無罪推定之原則，自應為被告無罪判決之諭知（最高法院九十二年
    台上字第一二八號判例要旨參照）。本件公訴人認被告於九十二年一月間某日至
    同年五月間，尚有多次施用第一級毒品之犯行，無非以被告曾於九十二年七月九
    日在警局供稱：「於九十二年元月間開始吸食毒品海洛因」云云。然查，被告於
    九十二年六月二日警詢時否認有施用毒品（見臺灣彰化地方法院檢察署九十二年
    度毒偵字第二○三一號卷第六頁背面），且被告於九十二年七月九日警詢所供亦
    未陳明其開始施用毒品之時間係九十二年一月之確實日期，而被告前於九十一年
    間因施用毒品案件，經本院裁定入勒戒處所施以觀察、勒戒，並於九十一年十二
    月十八日入臺灣彰化看守所附設勒戒所執行，而於九十二年一月七日因無繼續施
    用毒品傾向出所，有臺灣高等法院被告全國前案紀錄表可佐，是被告於九十二年
    一月七日出前揭勒戒處所前，要無施用毒品之可能，則被告於出勒戒處所再行施
    用毒品之時間，尚未能盡採被告於九十二年七月九日警詢所供。再觀之被告於本
    院審理時供陳自九十二年五月間起至九十三年五月間，大約一年之時間都有施用
    海洛因等語（見本院九十三年六月十一日審理筆錄審判筆錄二頁），被告既已承
    認長達一年之時間，以每日二次之頻繁次數施用第一級毒品海洛因，倘被告確係
    自九十二年一月間即再施用毒品，實無加以否認之必要，此外，復查無其他積極
    證據足資證明被告於九十二年一月間某日至同年五月間，尚有多次施用第一級毒
    品之犯行，原應為無罪之諭知，惟公訴意旨認此部分與前開有罪部分有連續犯之
    裁判上一罪關係，爰不另為無罪之諭知，附此敘明。
據上論斷，應依刑事訴訟法第二百七十三條之一第一項、第二百九十九條第一項前段
，修正後毒品危害防制條例第十條第一項，刑法第十一條前段、第五十六條，判決如
主文。
本案經檢察官廖曉萍到庭執行職務。
中      華      民      國    九十三    年      六      月     三十     日
                              臺灣彰化地方法院刑事第二庭
                                        法      官  許  雅  婷
右正本證明與原本無異。
如不服本判決，應於判決送達後十日內向本院提出上訴狀( 須附繕本 )。
                                        法院書記官  謝  秋  德
中      華      民      國    九十三    年      七      月       一     日
附錄本案論罪科刑法條全文：
毒品危害防制條例第十條
施用第一級毒品者，處六月以上五年以下有期徒刑。
